【裁判字號】    98,消債更,507
【裁判日期】    980527
【裁判案由】    聲請更生程序
【裁判全文】
臺灣高雄地方法院民事裁定           98年度消債更字第507號
聲  請  人  李佳玲
送達代收人  鄭瑞平
上列當事人因消費者債務清理事件聲請更生，本院裁定如下：
    主  文
聲請駁回。
聲請費用由聲請人負擔。
    理  由
一、按債務人不能清償債務或有不能清償之虞者，得依本條例所
    定更生或清算程序，清理其債務，消費者債務清理條例（下
    稱本條例）第3 條定有明文。又聲請更生或清算不合程式或
    不備其他要件者，法院應以裁定駁回之，但其情形可以補正
    者，法院應定期間先命補正，復為同條例第8 條所明定。而
    本條例所稱消費者，指5 年內未從事營業活動或從事小規模
    營業活動之自然人。前項小規模營業指營業額平均每月新臺
    幣20萬元以下者，本條例第2 條第1、2項亦定有明文。故債
    務清理程序適用對象，須為5 年內未從事營業活動之自然人
    ，或從事小規模營業之自然人。債務清理開始之原因，以不
    能清償債務或有不能清償之虞為限。又債務人於法院裁准消
    費者債務清理程序開啟前，基於謀求自身經濟生活更生之目
    的，當以積極誠實之態度，配合法院進行各項程序。法院雖
    依本條例第10條之規定，有依職權調查必要之事實及證據之
    責，然基於債務人對自身財務、信用、工作之狀況，本應知
    之最詳之理，另參酌同條例第44條、第82條及第46條第3 款
    之意旨，苟債務人怠於配合法院調查，或有不實陳述之情形
    ，法院得駁回債務人聲請，準此顯見本條例乃藉由債務人恪
    遵協力義務之方式，以示其確有債務清理之誠意。
二、本件聲請意旨略以：聲請人主張伊因有不能清償債務情事，
    前已以書面向最大債權金融機構台北富邦銀行請求共同協商
    債務清償方案，於民國95年12月15日協商成立並約定每月償
    還新臺幣（下同）24,663元。惟因於協商成立時，聲請人月
    薪達45,000元，尚可負擔協商金額，近來因經濟不景氣，聲
    請人收入遽降至25,000元，於扣除個人必要生活費用12,795
    元及給予父母親每人每月1,000 元孝親費後，僅餘10,205元
    ，顯無法負擔協商金額，聲請人終因財力不足，不得已於96
    年4 月間毀諾，實係有不可歸責於聲請人之因素。爰依消費
    者債務清理條例第151條第5項但書之規定，聲請裁定准予更
    生云云。
三、經查：聲請人現擔任怡旺電子遊戲場負責人一情，有債務清
    理條例前置協商專用債權人清冊1 紙可稽，聲請人雖主張其
    僅係擔任怡旺電子遊戲場之掛名負責人云云，然並未舉證以
    實其說，且本院命聲請人就其綜合所得稅資料中關於怡旺電
    子遊戲場「營利」所得134,760 元及其餘3 項「其他」、「
    執行」所得來源提出說明，聲請人亦僅以「曾短期任職於該
    遊戲場，僅係報帳項目之別，非為負責人分紅」、「聲請人
    自己也不清楚」等語陳報於本院，惟聲請人為成年之人，理
    當明瞭個人所得申報攸關稅務計算之多寡，實無輕易讓他人
    掛名報帳之理，聲請人前開所述尚屬有疑，且債務人為謀求
    自身經濟生活更生之目的，應本於誠實信用之態度，恪守協
    力之義務，以示其進行更生之誠意，則就聲請人所陳以觀，
    實難認已盡其說明義務。
四、基此，聲請人就其是否屬本條例第2 條所稱「消費者」，並
    未舉證加以說明，使本院無從判斷聲請人是否有本條例之適
    用，又對於多項所得來源交代不清，則難謂債務人就本件事
    案解明，已善盡協力義務。揆諸首開說明，應駁回本件更生
    之聲請，爰裁定如主文。
中    華    民    國    98    年     5    月    27    日
                  民事鳳山分庭  法      官  吳文婷
以上正本係照原本作成。
如對本裁定抗告須於裁定送達後10日內向本院提出抗告狀，並繳
納裁判費新台幣1,000元。
中    華    民    國    98    年    5     月    27    日
                                書  記  官  林仕興

司法院資訊處製作；財團法人民間司法改革基金會備份。
